【裁判字號】    92,易,303
【裁判日期】    920722
【裁判案由】    違反商標法
【裁判全文】
臺灣桃園地方法院刑事判決                          九十二年度易字第三三號
    公  訴  人  臺灣桃園地方法院檢察署檢察官
    被      告  丁○○
    被      告  甲○○
右列被告等因違反商標法案件，經檢察官提起公訴（九十一年度偵字第二０五一五號
），本院判決如左︰
    主  文
丁○○、甲○○均無罪。
    理  由
一、公訴意旨略以：被告丁○○係以販賣運動衣物為業，與從事廣告設計工作之被告
    甲○○均明知如起訴書所載之商標分別為美商皮奧爾斯公司登記第六三四○一號
    、第一二一五三四號、第一二一五六八號及百慕達商耐克國際股份有限公司登記
    第四一九六○六號、第四二○四三七號商標專用權利，並均分別轉讓必爾斯藍基
    股份有限公司（下稱必爾斯藍基公司，專用期間延至民國九十八年九月三十日）
    登記在案，明知未經授權或同意不得非法使用上述商標，竟仍基於共同概括犯意
    之聯絡，自八十九年十一月左右，推由被告甲○○負責先後前往泰國購買大批印
    有上開仿造商標之套頭衫、短袖Ｔ恤、夾克、背心、運動衫、短褲、長褲、運動
    鞋等運動衣褲、鞋類與附隨各該商品之標籤連續非法輸入國內，其間，被告丁○○亦曾親赴泰國挑選短褲等式樣，每次輸入後即運至被告丁○○經營位於桃園縣
    中壢市○○○路二四三號一樓「喬登用品社中原店」與同市○○路一○○號一樓
    「復興店」，連續以每件新台幣（下同）三百五十元至一千五百元不等價格出售
    予不知仿品之不特定顧客，二人再按一定比例朋分不法利益，嗣於九十年初，被
    告丁○○因主辦「第一屆喬登盃三對三鬥牛比賽」相關廣告之使用與必爾斯藍基
    公司間引起商標使用等爭議，且於同年二月十四日簽立內容略為「保證非經授權
    絕無擅自使用「ＮＩＫＥ」等之承諾書，惟仍繼續與被告甲○○如上共同輸入、
    販賣前述仿冒運動衣褲、鞋類，迄九十年九月二十四日十六時三十分許，為警於
    中原店查扣短褲九件、長褲十一件、短袖Ｔ恤三十九件、夾克九件；復興店查扣
    套頭衫一百六十八件、Ｔ恤一百十九件、夾克一百十二件、背心三百件、運動衫
    一百四十件、運動鞋五雙、銷售ＮＩＫＥ海報一箱等物。因認被告二人均涉犯商
    標法第六十三條之罪嫌。
二、按犯罪事實應依證據認定之，無證據不得推定其犯罪事實。又不能證明被告犯罪
    者，應諭知無罪之判決，刑事訴訟法第一百五十四條、第三百零一條第一項分別
    定有明文。次按事實之認定，應憑證據，如未能發現相當證據，或證據不足以證
    明，自不能以推測或擬制之方法，為裁判基礎（最高法院四十年台上字第八六號
    判例參照）。又認定犯罪事實，所憑之證據，雖不以直接證據為限，間接證據亦
    包括在內，然無論直接或間接證據，其為訴訟上之證明，須於通常一般之人均不
    致於有所懷疑，而得確信其為真實之程度者，始得據之為有罪之認定，倘其證明
    尚未達到此一程度，而有合理性懷疑之存在時，即無從為有罪之認定，此亦有最
    高法院七十六年台上字第四九八六號判例可資參照。再告訴人之告訴，本以使被
    告受刑事訴追為目的，故其陳述是否與事實相符，自應調查其他證據，以資審認
    ，苟其所為攻擊之詞，尚有瑕疵，則在此瑕疵未予究明以前，即不能遽採為斷罪
    之基礎（最高法院六十九年台上字第一五三一號判決參照）。
三、本件公訴人認被告涉有右揭罪嫌，無非係以：告訴人及其代理人賴文萍、張哲
    倫、張有捷指訴，及前揭商標註冊證影本、承諾書、查獲現場照片十二張及上開
    物品扣案可資佐證。扣案衣褲之質料均非真品成份，有告訴人提出之產品鑑定
    書附卷足憑。又扣案物品之商標、商品標籤、吊牌所示之「ＮＩＫＥ」及打勾
    圖形送鑑經認「與系爭商標之主要部分相彷彿，於購買時施以普通之注意易產生
    混同誤認之虞」，經濟部智慧財產局九十一年三月十三日（九一）智商○九八○
    字第九一○○一八五一六號函覆在卷，足認本件扣案物品之質料、商標皆非「真
    品」無疑。又被告丁○○專門經營運動衣、鞋已有五、六年之久，具足充分辨
    識真品、仿品之能力，其與告訴人間猶有前述立具承諾書情事，益無不知仿品之
    可能，再依被告丁○○於警詢坦承「赴泰國挑選短褲」與被告甲○○所供「只賣
    喬登體育用品社、沒賣其他廠商」各情觀之，被告甲○○如此作法顯與一般所謂
    「真品進口商」廣結客戶以維持經營、擴展業績及收入迥異，復竟能任被告丁○○直接赴泰挑選樣式，亦與進口商莫不堅守「中間」地位之立場截然不同，且其
    主要從事廣告設計工作並非進口商業務，何以單單為被告丁○○一人兼作進口扣
    案類物品生意等情為其論據。
四、訊據被告丁○○雖不否認扣案之運動衣褲、鞋類均在伊所經營之喬登用品店銷售
    時為警查獲，另訊據被告甲○○亦坦承前往泰國購入上開運動衣褲、鞋類以提供
    予丁○○上開運動用品店販售之事實，惟二人自警局初訊時起以迄本院審理時止
    ，均堅詞否認有何違反商標法之犯行。辯稱：扣案之運動衣褲、鞋類一部分係向
    ＮＩＫＥ公司之經銷商荷花公司、福鑫公司調貨，一部分係向甲○○及其夫乙○
    進貨，甲○○二人並向其保證均為真品，並提供進貨單等文件取信於伊，伊認為
    確係真品才予購入，且扣案之運動衣褲、鞋類根本無法證明係仿冒品等語；被告
    甲○○則辯稱：伊販售予喬登體育用品社之ＮＩＫＥ產品並非仿冒品，均是伊所
    與其夫乙○從ＮＩＫＥ公司泰國分公司所購買輸入，再賣給喬登體育用品社等語
    。
五、經查：
（一）就扣案之運動衣褲、鞋類是否為仿冒品乙節，尚有疑義：
      (1)本件於被告丁○○經營之喬登運動用品社所扣案之運動衣褲、鞋類等物，固
        經告訴人必爾斯藍基公司鑑定認屬仿冒物，有該公司提出之ＮＩＫＥ產品鑑
        定書數份附卷可稽，然此項鑑定性質上仍屬告訴人之指訴，尚難單憑此項告
        訴人之單一指訴遽為被告不利之認定。
      (2)且稽之上開鑑定僅係依據扣案之衣物與「真品」之款式、布料、顏色是否相
        同等節資為認定，然因ＮＩＫ行銷世界各地，各國均有獨立生產，產地各異
        ，如何能由款式、布料、顏色等律定全球統一之規格，實有疑義。是上開鑑
        定顯然係單執單一產地之規格，以資為放諸四海皆準之規範，其鑑定結果殊
        堪置疑。
      (3)又同上扣押物品經送請經濟部智慧財產局鑑定結果，雖認商品及其商品標籤
        、吊牌上所標示之外文「ＮＩＫＥ」及打勾圖形，與註冊第六三四０一、一
        二一五三四、一二一五六八、四一九四０六、四二０四三七號商標圖樣之主
        要部分相彷彿，於購買時實施以普通之注意，易產生混同誤認之虞，依該局
        行政審查觀點，應屬近似之商標。此有經濟部智慧財產局（九一）智商０九
        八０字第九一００一八五一六號函附卷可稽（見偵查卷第一百０九頁、一百
        一十頁）。然經濟部智慧財產局為上開鑑定時實際上並未進行相關產品真偽
        之鑑定，此亦有該局（九二）智商０９４１字第九二八０二０七三００號函
        一份附於本院卷可考（見本院卷第六十三頁），亦即該局於上開商標鑑定時
        ，係基於認定該商品為仿冒品之假設基礎上為之，準此，倘扣案物品並非仿
        冒品，而實係真品，恐仍會得出同上「屬近似商標」之結論，則上開商標鑑
        定即有再加研議之必要，尚難遽採。
      (4)又被告丁○○於本案繫屬後，另委託他人向ＮＩＫＥ公司之授權經銷商即「
        紅人體育用品社」、「福鑫運動用品社」購入ＮＩＫＥ公司銷售之真品球鞋
        一雙、衣服三件，此據證人己○○、丙○○、戊○○到庭證述明確（見本院
        卷第七十七頁、九十二年七月十日審理筆錄第四、六頁），並有統一發票二
        紙復於本院卷可考（見本院卷第三十五頁）。而經本院將該批真品衣服、球
        鞋再度送請經濟部智慧財產局鑑定結果，該局仍認：「本件證物球鞋所使用
        之「ＮＩＫＥ  ＳＨＯＸ」與勾狀設計圖及衣服上所有之勾狀設計圖，與註
        冊第四一九四０六、四二０四三七號二件商標圖樣上之「ＮＩＫＥ」或勾狀
        設計圖相較，二者之外文「ＮＩＫＥ」或勾狀設計圖如出一轍，異時異地於
        購買時施以普通所有之注意，應有發生混淆誤認之虞，依行政審查觀點，應
        屬近似之商標」此有該局（九二）智商０９４１字第九二八０二０七三００
        號函附卷可參（見本院卷第六十二、六十三頁）。據此更足證明該局前次有
        關本案扣押物品之商標鑑定（即九一智商０九八０字第九一００一八五一六
        號函）尚難執為本案被告不利之認定。
（二）又縱認扣案商品為仿冒品，然商標法第六十三條之處罰，以行為人「明知」所
      販賣或意圖販賣而陳列者係仿冒商標商品為必要，是本件被告甲○○、丁○○
      販賣前開運動衣褲、鞋類是否涉犯商標法第六十三條之販賣仿冒商標商品罪，
      仍須審就被告主觀上對於扣案物品是否為仿冒商標之商品有所認識為必要。經
      查：
      (1)本件被告甲○○向泰國廠商輸入扣案之有ＮＩＫＥ商標之衣物時，該泰國廠
        商曾提供出貨單、發票、收據等文件，此有被告甲○○所提出之泰文原件及
        告訴人必爾斯藍基公司翻譯之譯文分別附於本院卷可參，稽之該文件上確實
        有泰國「ＮＩＫＥ」股份有限公司之字樣，以被告甲○○非專職進口商之資
        歷，衡情自足以確認該批商品確係ＮＩＫＥ公司於泰國出產之真品。
      (2)又被告甲○○既非明知該商品係仿冒品，而其販售予喬登運動用品社時復提
        供上開文件以取信於被告丁○○，亦難認定被告丁○○主觀上對於扣案商品
        是否仿冒品有所認識。
      (3)且查，本件經警搜索之時，告訴人所認定之「偽品」並非集中放置於某處，
        且係與其餘「真品」係混雜放置，一般人由價格上根本無法分別之情，業據
        證人即前往查獲之桃園縣警察局刑警隊員警陳重楷到庭證述明確（見本院九
        十二年七月十日審理筆錄）。而依被告販售扣案商品之價格觀之，即使如證
        人即紅人體育用品店之負責人丙○○、荷花體育用品公司負責人庚○○等Ｎ
        ＩＫＥ公司授權經銷商亦認為該價格與渠等販售之ＮＩＫＥ商品差不多，短
        褲部分之價格甚至更高（見同上審理筆錄）。據此，更難認定被告二人對於
        扣案商品為仿冒品乙節有所認識，並明知該等運動衣褲、鞋類為仿冒商標之
        商品而加以販售。
六、至於告訴人雖另主張：本案查扣之ＮＩＫＥ商標衣服，均以透明包裝袋包裝，而
    該透明包裝袋上均有「ＴＯＰ  ＰＬＡＹＥＲ」商標，而該「ＴＯＰ  ＰＬＡＹ
    ＥＲ」商標業由經濟部智慧財產局以第九二八七七０號商標准予審定，而其申請
    人為「奇思企業有限公司」，有商標查詢資料可憑，由此推論扣案仿冒ＮＩＫＥ
    商標之物品，確係仿冒品，並認被告辯稱扣案物品係平行輸入品云云，係卸責之
    詞，不足採信。經查：被告丁○○確曾向奇思公司訂購「ＴＯＰ  ＰＬＡＹＥＲ
    」廠牌之運動服飾，雙方交易已有約二年之時間，每月平均交易額約二十幾萬元
    等情，業據證人即奇思公司之業務員戊○○到庭證述明確（見同上審理筆錄）。
    又該「ＴＯＰ  ＰＬＡＹＥＲ」之包裝袋因屬確實密封式，可重複利用，較諸Ｎ
    ＩＫＥ之包裝袋如拆封後需另以膠帶黏貼之情實屬方便，是以，即使如ＮＩＫＥ
    公司之授權經銷商仍會以「ＴＯＰ  ＰＬＡＹＥＲ」之包裝袋來包裝客人拆封過
    之衣物，此據證人丙○○、庚○○到庭證述明確（見本院同日審理筆錄第五頁）
    。準此，告訴人上開質疑應屬誤會，附此敘明。
七、綜上所述，本件被告甲○○輸入並販賣扣案之運動衣褲、鞋類，及被告丁○○販
    售上開物品之情固然屬實，然「真正商品平行輸入」之進口商，對其輸入之商標
    專用權人所產銷附有商標圖樣之真正商品，苟未為任何加工、改造或變更，逕以
    原裝銷售時，因其商品來源正當，不致使商標專用權人或其授權使用者之信譽發
    生損害，復因可防止市場之獨占、壟斷，促使同一商品價格之自由競爭，消費者
    亦可蒙受以合理價格選購之利益，在未違背商標法之立法目的範圍內，應認已得
    商標專用權人之同意為之，並可為單純商品之說明，適當附加同一商標圖樣於該
    商品之廣告等同類文書上，最高法院八十二年度台上字第五三八０號判決著有明
    文可稽。本案並無證據證明扣案之物品均係仿冒品，亦無法證明被告二人明知該
    等物品其上之商標均係仿冒仍販賣之，是依現存證據，實難認在客觀上已達於通
    常一般人均不致於有所懷疑，而得確信被告二人確曾犯罪之程度。此外，復查無
    其他積極證據證明被告確有公訴人所指之犯行，揆諸首揭說明，自應為被告甲○○、丁○○二人均無罪之諭知，以昭審慎。
據上論斷，應依刑事訴訟法第三百零一條第一項，判決如主文。
本案經檢察官洪景明到庭執行職務。
中      華      民      國    九十二    年      七      月    二十二    日
                              臺灣桃園地方法院刑事第一庭
                                  法  官    陳  永  來
右正本證明與原本無異。
如不服本判決，應於判決送達後十日內向本院提出上訴狀( 應附繕本 )，上訴於
臺灣高等法院。
                                  書記官    洪  明  媚
中      華      民      國    九十二    年      七      月    二十三    日


司法院資訊處製作；財團法人民間司法改革基金會備份。
